臺灣高等法院刑事判決　　　　　　100年度上更(一)字第101號
上　訴　人
即　被　告　龍賢治
選任辯護人　徐宏澤律師
上列上訴人即被告因違反毒品危害防制條例案件，不服臺灣桃園
地方法院98年度訴字第1313號，中華民國99年6月1日第一審判決
（起訴案號：臺灣桃園地方法院檢察署98年度偵字第18198號、
第22422號；暨檢察官於原審法院99年5月18日審理時當庭追加起
訴），提起上訴，經本院判決後，由最高法院第一次發回更審（
100年度台上字第949號），本院判決如下：
    主  文
原判決關於販賣第一級毒品未遂，及其附表一編號1至4所示販賣
第二級毒品暨定執行刑部分，均撤銷。
龍賢治明知為禁藥而轉讓，共二罪，所處之刑、應沒收之物如附
表一所示。應執行有期徒刑壹年拾月，扣案之行動電話（含0000
000000號SIM卡）1支沒收。
龍賢治被訴於民國九十八年七月十五日販賣第一級毒品予曾智泓
未遂、民國九十八年四月十九日販賣第二級毒品予游紹浦未遂、
民國九十八年七月十一日販賣第二級毒品予歐德騏既遂部分，均
無罪。
    事  實
一、龍賢治明知甲基安非他命為毒品危害防制條例第2條第2項第
    2款所列之第二級毒品，亦屬藥事法查禁之禁藥，依法不得
    轉讓，竟基於轉讓禁藥之犯意，分別在如附表一所示之時間
    、地點，無償轉讓甲基安非他命予曾俊軒（詳如附表一所示
    ），因警方於民國98年3月間對天道盟正義會新屋組成員黃
    華壬、邱佳政、彭彥銓、龍賢治等多人所涉及之傷害致死、
    妨害自由、恐嚇取財、違反組織犯罪制條例等案件實施通訊
    監察時，發現龍賢治所持用之行動電話0000000000門號涉有
    販賣第一級、第二級毒品之嫌此，經警方透過監聽行動電話
    之現譯機台得知龍賢治於98年8月26日晚間8時許，將在其桃
    園縣新屋鄉永安村5鄰下庄子149之4號之老家出現，乃持臺
    灣桃園地方法院所核發之拘票、搜索票執行拘提、搜索，因
    而逮捕龍賢治，並扣得其所有之0000000000門號行動電話1
    支，始知上情。
二、案經桃園縣政府警察局楊梅分局報告臺灣桃園地方法院檢察
    署檢察官偵查起訴。
    理  由
壹、證據能力：
一、按被告以外之人（包括證人、鑑定人、告訴人、被害人及共
    同被告等）於檢察事務官、司法警察官或司法警察調查中所
    為之陳述，與審判中不符時，其先前之陳述具有較可信之特
    別情況，且為證明犯罪事實存否所必要者，得為證據，刑事
    訴訟法第159條之2定有明文。所謂「前後陳述不符」之要件
    ，應就前後階段之陳述進行整體判斷，以決定其間是否具有
    實質性差異，惟無須針對全部陳述作比較，陳述之一部分有
    不符，亦屬之。而所謂「較可信之特別情況」之情形，亦應
    就前後陳述時之各種外部情況進行比較，以資決定何者外部
    情況具有可信性。若陳述係在特別可信之情況下所為，則虛
    偽陳述之危險性即不高，雖係審判外陳述，或未經被告反對
    詰問，仍得承認其有證據能力。查本案證人曾智泓、游紹浦
    、歐德騏、曾俊軒在在警詢、審理中之陳述，雖前後有部分
    不符之處，然參酌卷附其他相關證據及審酌其等於警詢中之
    證述距案發日較近，當時記憶應較深刻，可立即反應所知，
    不致因時隔日久而遺忘案情；且較無來自其他被告或其他成
    員同庭在場之壓力而出於虛偽不實之指證，或事後串謀而故
    為迴護被告之機會等情。況證人確會因時間之經過而就案情
    細節為何之記憶混淆，應以其等在距案發時間甚短之警詢中
    之證述，記憶顯較清晰的情況下，客觀上應具有較可信之特
    別情況，並為證明犯罪事實存否所必要，故其等於警詢中之
    證言自有證據能力，當無疑義。況上開證人其本身已被起訴
    施用毒品的情況下，為了掩飾自己犯行而翻異前詞企圖卸責
    ，甚至可能業已與被告或其他共犯串供，始在法院審理時就
    上開細節與警詢中之陳述有所不符。因此，就其等在警詢時
    與法院審理中之證述時之外部情況以觀，本院認應以其等在
    警詢中之證述，客觀上應具有較可信之特別情況，並為證明
    犯罪事實存否所必要，故其等於警詢時之證言自有證據能力
    ，應無疑義。綜上所述，本案前開證人曾智泓、游紹浦、歐
    德騏、曾俊軒先前在警詢中之證述，確係立即反應所知，不
    致因時隔日久而遺忘案情；且較無其他被告或其他成員同庭
    在場之壓力而出於虛偽不實之指證，或事後串謀而故為迴護
    被告之機會，或出於掩飾自己犯行而翻異前詞企圖卸責等情
    ，客觀上應具有較可信之特別情況，且為證明犯罪事實存否
    所必要者，得為證據。況證人曾智泓、游紹浦、歐德騏、曾
    俊軒非僅供述被告犯行，尚且自白其自身持有或施用毒品犯
    行之情事，因認前開證人在警詢中之陳述係出於自由意志，
    並無出於不正方法，具有較可信之特別情況，且其等警詢筆
    錄基於發見真實之需求並有重要關係，而為證明犯罪事實之
    存否並有必要，故上開證人曾智泓、游紹浦、歐德騏、曾俊
    軒在警詢中之陳述符合刑事訴訟法第159條之2之情形，有證
    據能力。
二、按「被告以外之人於偵查中向檢察官所為之陳述，除顯有不
    可信之情況者外，得為證據」，刑事訴訟法第159條之1第2
    項亦定有明文。此係因上開偵查中向檢察官所為之陳述雖仍
    為審判外之陳述，但立法者衡量刑事訴訟法規定檢察官代表
    國家偵查犯罪、實施公訴，依法有訊問被告、證人、鑑定人
    之權，且實務運作時，偵查中檢察官向被告以外之人所取得
    之陳述，原則上均能遵守法律規定，不致違法取供，其可信
    性極高，為兼顧理論與實務為由，而對「被告以外之人於偵
    查中向檢察官所為之陳述」，例外規定除有顯不可信之情況
    者外，得為證據。本件證人於偵查中以證人身分向檢察官所
    為之證述均經具結，其於偵查中既均經具結願負偽證罪之刑
    事責任後方為證述，在證據能力方面可認其所為證述之真實
    性可獲初步之確保。易言之，證人偵查中向檢察官所為之陳
    述，雖均屬審判外之陳述，然證人於偵查中向檢察官而為陳
    述部分，已經具結擔保其據實陳述，且被告或辯護人均未主
    張該等陳述有任何違反證人意願而為陳述之情形，自應認有
    證據能力。又按刑事被告之詰問權，係指訴訟上被告有在審
    判庭盤詰證人之權利。偵查中檢察官訊問證人，旨在蒐集被
    告犯罪證據，以確認被告嫌疑之有無及內容，與審判中透過
    當事人之攻防，經由詰問程序調查證人以認定事實之性質及
    目的有別。偵查中辯護人僅有在場權及陳述意見權，此觀刑
    事訴訟法第245條第2項前段之規定甚明，檢察官訊問證人並
    無必須傳喚被告使其得以在場之規定，同法第248條第1項前
    段雖規定「如被告在場者，被告得親自詰問」，亦僅賦予該
    在場被告於檢察官訊問證人時得親自詰問證人之機會而已，
    被告如不在場，殊難期有親自詰問之可能。此項未經被告詰
    問之被告以外之人於偵查中向檢察官所為之陳述，依刑事訴
    訟法第159 條第1項、第159條之1第2項之規定，除顯有不可
    信之例外情況外，原則上為「法律規定得為證據」之傳聞例
    外，依其文義解釋及立法理由之說明，並無限縮於檢察官在
    偵查中訊問證人之程序，應已給予被告或其辯護人對該證人
    行使反對詰問權者，始有證據能力之可言。為保障被告之反
    對詰問權，並與現行法對傳聞例外所建構之證據容許範圍求
    其平衡，證人在偵查中雖未經被告之詰問，倘被告於審判中
    已經對該證人當庭及先前之陳述進行詰問，即已賦予被告對
    該證人詰問之機會，則該證人於偵查中之陳述即屬完足調查
    之證據，而得作為判斷之依據（最高法院97年臺上字第405
    、1253號判決要旨參照）。經查證人歐德騏、曾俊軒、曾智
    泓、謝騏有等人，於檢察官偵訊之供前具結所為之陳述，係
    檢察官依法訊問，復無其他事證足資認定其等於檢察官訊問
    時有受違法取供情事，並無何特別不可信之情況，是依上開
    規定均有證據能力，而得作為本案之證據，被告之選任辯護
    人指稱該等證人於偵查中所述無證據能力云云，均非可採。
三、按「所謂被告以外之人於審判外之陳述，係指被告以外之人
    就其曾經參與或見聞之事實，事後追憶並於審判外為陳述者
    而言。如被告以外之人係被告犯罪之共同正犯、共犯、相對
    人、被害人或其他關係人，而於被告實行犯罪行為時與被告
    為言詞或書面對談，且其對話之本身即係構成被告犯罪行為
    之部分內容者，因非屬其事後就曾經與聞之事實所為之追憶
    ，自與審判外之陳述有間，二者不容混淆。又國家基於犯罪
    偵查之目的，對被告或犯罪嫌疑人進行通訊監察，乃係以監
    控與過濾受監察人通訊內容之方式，蒐集對其有關之紀錄，
    並將該紀錄予以查扣，作為認定犯罪與否之證據，屬於刑事
    訴訟上強制處分之一種，而監聽係通訊保障及監察法第十三
    條第一項所定通訊監察方法之一，司法警察機關依法定程序
    執行監聽取得之錄音，係以錄音設備之機械作用，真實保存
    當時通訊之內容，如通訊一方為受監察人，司法警察在監聽
    中蒐集所得之通訊者對話，若其通話本身即係被告進行犯罪
    中構成犯罪事實之部分內容，則依前開說明，自與所謂『審
    判外之陳述』無涉，應不受傳聞法則之規範，當然具有證據
    能力。至司法警察依據監聽錄音結果予以翻譯而製作之監聽
    譯文，屬於文書證據之一種，於被告或訴訟關係人對其譯文
    之真實性發生爭執或有所懷疑時，法院固應依刑事訴訟法第
    165條之1第2項規定，以適當之設備，顯示該監聽錄音帶之
    聲音，以踐行調查證據之程序，俾確認該錄音聲音是否為通
    訊者本人及其內容與監聽譯文之記載是否相符；或傳喚該通
    訊者；或依其他法定程序，為證據調查。倘被告或訴訟關係
    人對該通訊監察譯文之真實性並不爭執，即無勘驗辨認其錄
    音聲音之調查必要性，法院於審判期日如已踐行提示監聽譯
    文供當事人辨認或告以要旨，使其表示意見等程序並為辯論
    者，其所為之訴訟程序即無不合。」，最高法院著有97年度
    臺上字第5940號判決意旨可供參照。本件監聽譯文係司法警
    察機關所實施之合法監聽，因係經法官發給通訊監察書後，
    始行監聽，有各該通訊監察書在卷可稽，自難謂不法。況警
    方於本案所提出之監聽譯文，有原審法院核發之通訊監察書
    附卷足稽，並經依法供錄通聯光碟片，該等通訊監察書、通
    聯光碟片均存卷可參，且本案之監聽合乎修正施行前之通訊
    及監察保障法所規範之1.重罪、2.必要性、3.相當性、4.法
    定期間及5.書面令狀等法定要件而屬合法監聽，足見警方於
    本案監聽及所供錄之監聽譯文俱與通訊保障及監察法相符，
    再被告並未主張監聽譯文之內容非其與他人之對話。綜此，
    本案之監聽譯文（即通聯譯文）當然具有證據能力，併此敘
    明。
四、按「除前三條之情形外，下列文書亦得為證據：二除顯有不
    可信之情況外，從事業務之人於業務上或通常業務過程所須
    製作之紀錄文書、證明文書。」，刑事訴訟法第159條之4第
    2款定有明文。查通聯紀錄係屬電信業者所紀錄電話間相互
    通話之資訊，包含發話、受話號碼、時間、甚至基地台位置
    等，此為從事業務之電信業者在業務上或通常業務過程所製
    作之紀錄文書、證明文書，因係於通常業務過程不間斷、有
    規律而準確之記載，通常有電腦、機械或專門人員校對其正
    確性，大部分紀錄係完成於業務終了前後，無預見日後可能
    會被提供作為證據之偽造動機，其虛偽之可能性小，何況如
    讓製作者以口頭方式於法庭上再重現過去之事實或數據亦有
    困難，因此其亦具有一定程度之不可代替性，則依上開刑事
    訴訟法第159條之4第2款之規定，此等文件原則上得為證據
    ，反對之一方必須證明該文書顯有不可信之情況，始能排除
    該文書作為證據（最高法院94年度臺上字第4584號判決參照
    ）。然因被告及其辯護人並未提出此等通聯紀錄之作成有何
    顯有不可信之情況，從而，通聯紀錄係屬前開刑事訴訟法第
    159條之4第2款所定之特信性文書，當有證據能力。
五、原審法院依法向臺灣桃園看守所調取被告在押期間之接見紀
    錄及接見光碟片，查羈押法第23條第1項、第2項規定：「請
    求接見者，應將姓名、職業、年齡、住所、接見事由、被告
    姓名及其與被告之關係陳明之。」、「看守所長官於准許接
    見時，應監視之。」是臺灣桃園看守所將接見者之姓名、年
    籍、接見時間等事項作成書面之接見紀錄，該所之長官准許
    被告接見時，將被告與接見人之對話錄音存檔，自均係依法
    為之，是原審所調取之上開接見紀錄、接見光碟片自具有證
    據能力，被告之辯護人辯稱上開接見光碟片不具有證據能力
    ，核無可採。
六、除前開證據方法之外，其餘本案以下所援用之卷證資料（包
    含人證與文書證據、物證等），並無證據證明係公務員違背
    法定程序所取得，又被告以外之人於審判外之陳述，經核並
    無非出於自由意願而為陳述或遭違法取證及顯有不可信之情
    況，再卷內之文書證據，亦無刑事訴訟法第159條之4之顯有
    不可信之情況與不得作為證據之情形，且公訴人、被告及辯
    護人迄本院言詞辯論終結前均未聲明異議，依刑事訴訟法第
    159條至159條之5之規定，均有證據能力。
貳、實體方面：
一、上揭如事實欄所示被告轉讓第二級毒品甲基安非他命予曾俊
    軒之事實，業據被告於本院審理時供承：「（你與曾俊軒的
    關係？）我們是一起吸食毒品的好朋友。（你在98年7月12
    日有交給他甲基安非他命？）我曾經有請他吸食毒品…（7
    月12日及14日是否也有交給他毒品？）我是說我帶他一起去
    ，當時曾俊軒也在場……我確實有請他吸食過毒品，也帶他
    去拿過毒品（如你所述，你是提供甲基安非他命給曾俊軒施
    用，沒有收錢？）我不可能跟他收錢……我確實有提供毒品
    給他。」等語（見本院卷第63頁正、反），核與證人曾俊軒
    於原審時所證述：98年7月12日期有從被告那裡拿到甲基安
    非他命在98年7月14日的監聽譯文內，其向被告說『再拿1張
    啊』、『倒多一點』，是因為當時其是要被告在向他朋友買
    的時候，要他朋友多倒一點給其，『再拿1張啊』，是追加1
    ,000元的意思，就是本來買2,000元，這次是其和被告一起
    去他朋友那邊拿的，地點是在中壢的大時鐘那邊。對方就從
    中壢的大時鐘裡面下來，其就看到被告把錢交給對方，對方
    把甲基安非他命交給被告，被告在車上將甲基安非他命交給
    其等語相符（見原審卷二第25至27頁），復有證人曾俊軒於
    98年7月12及98年7月14日以門號0000000000號行動電話與被
    告持用之0000000000號行動電話聯絡之通訊監察譯文附卷可
    憑（此一事實，業據被告於原審準備程序時坦認在案，見98
    年度偵字第18198號偵查卷第34頁）及扣得被告用以聯繫本
    案販毒使用之0000000000門號行動電話1支及插用SIM卡1張
    ，堪認被告前開關於轉讓甲基安非他命予證人曾俊軒之任意
    性自白，確與事實相符，可以採信。又以營利之意圖，而交
    付毒品與他人，並收取對價者，應論以販賣毒品罪；苟非基
    於營利之意圖，而以原價或低於原價有償轉讓毒品與他人者
    ，僅得以轉讓毒品罪論處；若無營利之意圖，僅基於幫助施
    用毒品者取得毒品之目的，而出面代購，或合資購買，並分
    攤價金、分享毒品者，則屬應否成立施用毒品罪或其幫助犯
    之範疇，三者行為互殊，且異其處罰（最高法院97年度臺上
    字第1864號判決意旨參照），證人曾俊軒雖證稱其於附表一
    所示時間、地點，甲基安非他命是向被告購買云云，然證人
    曾俊軒於98年7月12日晚間7時16分34秒以0000000000門號撥
    予被告之0000000000門號，曾俊軒問被告OK嗎，被告稱OK，
    曾俊軒稱「好，那等你呀」，被告稱「你那一……」，曾俊
    軒稱「這一次跟上一次的，我明天或後天就補給你」，被告
    稱「是喔」，曾俊軒稱「OK嗎」，被告稱「可是我手頭很緊
    耶」，曾俊軒稱「很快啦，我明後天就給你了」，被告稱「
    嗯，好」，及證人曾俊軒於98年7月14日晚間7時19分23秒以
    其之行動電話0000000000門號撥予被告之行動電話00000000
    00門號，曾俊軒稱「我朋友OK啦」，被告稱「好，我過去一
    下」，曾俊軒稱「再拿一張啊」，被告稱「好，了解」，曾
    俊軒稱「倒多一點」，被告稱「好」。被告旋於98年7月14
    日晚間7時35分5秒撥予曾俊軒稱「可以了」，自上開通聯譯
    文，無從得悉被告與曾俊軒間之甲基安非他命交易係屬有對
    價關係，雖可推知被告因曾俊軒答應在98年7月12日之隔一
    、二天後交付金錢，然隱晦之監聽譯文中，無從中查知被告
    是否獲取利益，故尚難僅因被告向曾俊軒索討毒品價金，即
    據以推認被告有獲利之意圖，又98年7月14日證人曾俊軒雖
    稱向被告購買甲基安非他命，然於原審證稱：其和被告一起
    去他朋友那邊拿的，地點是在中壢的大時鐘那邊。對方就從
    中壢的大時鐘裡面下來，其就看到被告把錢交給對方，對方
    把甲基安非他命交給被告，被告在車上將甲基安非他命交給
    其等語，此與被告於本院所稱是伊帶他一起去拿的等語相符
    ，足見被告於該次係以原價轉讓，難認有何買賣之對價關係
    存在，足徵被告並無從中獲取利益，則在無其他確切證據足
    資證明被告有從中賺取差價或扣取毒品獲得利益之情形下，
    依「罪證有疑、利於被告」之法理，顯難遽以販賣毒品罪相
    繩，僅得認被告係以原價轉讓甲基安非他命予曾俊軒。綜上
    所述，本件事證已臻明確，被告犯行堪以認定，應依法論科
    。
二、按甲基安非他命為第二級毒品，並經行政院衛生署於75年7
    月11日以衛署藥字第597627號重申公告禁止使用在案，迄未
    變更，仍屬藥事法第22條第1項第1款所列之禁藥，有該署97
    年8月21日衛藥字第0970037760號函可參。再藥事法所規範
    者，係藥事之管理；所稱藥事，並非僅止於藥物（指藥品及
    醫療器材），尚包括藥商、藥局及其有關之事項，此觀該法
    第1條、第4條之規定自明。而毒品未必係經公告之禁藥，禁
    藥亦未必為毒品，亦有上揭行政院衛生署函可資參照。故毒
    品危害防制條例與藥事法二者，並無必然之特別法與普通法
    關係。是除轉讓之甲基安非他命，其數量達行政院依毒品危
    害防制條例第8條第6項規定所訂定之標準，經依法加重該條
    第2項之法定刑後，較藥事法第83條第1項之法定刑為重之情
    形外，因藥事法第83條第1項係於93年4月21日修正公布，同
    年月23日施行，為毒品危害防制條例第8條第2項之後法，且
    為重法，自應優先適用藥事法處斷。（最高法院97年度台非
    字第397號判決參照）查本件被告龍賢治雖於如附表一所示
    時間轉讓甲基安非他命予曾俊軒，惟並無證據證明被告轉讓
    甲基安非他命之數量達行政院所發布「轉讓持有毒品加重其
    刑之數量標準」規定淨重10公克以上之標準，是無從依據毒
    品危害防制條例第8條第6項之規定加重其刑，復因藥事法第
    83條第1項之法定刑較毒品危害防制條例第8條第2項之法定
    刑為重，應優先適用藥事法之規定處罰。核被告如附表一所
    示先後二次無償提供甲基安非他命予曾俊軒之行為，係犯藥
    事法第83條第1項之轉讓禁藥罪2次，被告持有安非他命之低
    度行為，應為其所犯轉讓之高度行為所吸收，不另論罪。公
    訴意旨雖認被告係犯毒品危害防制條例第4條第2項之販賣第
    二級毒品罪嫌，惟檢察官不能證明被告確有販賣犯行，業如
    前述，又檢察官既已於起訴書事實欄詳載被告持有甲基安非
    他命及交付甲基安非他命予曾俊軒之事實，核與被告轉讓禁
    藥犯行之社會基本事實相同，法院自應依法變更起訴法條。
    被告所犯上開各罪，犯意各別、行為互殊，應分論併罰之。
三、無罪部分：
  (一)起訴書認被告龍賢治基於販賣第一級毒品海洛因之犯意，於
    附表二編號1所示之時間、地點，販賣第一級毒品海洛因與
    曾智泓，又另基於販賣第二級毒品甲基安非他命之犯意，於
    附表二編號2、3所示之時間、地點，販賣第二級毒品甲基安
    非他命予游紹浦未遂、歐德騏既遂，因認其另涉犯毒品危害
    防制條例第4條第1項之販賣第一級毒品罪、第2項之販賣第
    二級毒品罪。本件公訴意旨認被告另涉犯上開罪嫌，無非係
    以各該部分均有如附表二所示之購買毒品之人之證詞及通訊
    監察譯文為其主要論據。
  (二)按犯罪事實應依證據認定之，無證據不得認定犯罪事實，又
    不能證明被告犯罪者，應諭知無罪之判決，刑事訴訟法第15
    4條第2項、第301條第1項分別定有明文。次按認定不利於被
    告之事實，須依積極證據，茍積極之證據本身存有瑕疵而不
    足為不利於被告事實之認定，即應為有利於被告之認定，更
    不必有何有利之證據，而此用以證明犯罪事實之證據，猶須
    於通常一般人均不至於有所懷疑，堪予確信其已臻真實者，
    始得據以為有罪之認定，倘其證明尚未達到此一程度，而有
    合理性之懷疑存在，致使無從為有罪之確信時，即應為無罪
    之判決，此有最高法院82年度臺上字第163號判決、76年臺
    上字第4986號、30年上字第816號等判例意旨可資參照。而
    刑事訴訟法第161條已於91年2月8日修正公布，其第1項規定
    ：檢察官就被告犯罪事實，應負舉證責任，並指出證明之方
    法，因此檢察官對於起訴之犯罪事實，應負提出證據及說服
    之實質舉證責任，倘所提出之證據，不足為被告有罪之積極
    證明，或其指出證明之方法，無從說服法院以形成被告有罪
    之心證，基於無罪推定之原則，自應為被告無罪判決之諭知
    ，最高法院92年臺上字第128號判例可資參照。又當事人得
    聲請法院調查證據，而法院為發見真實，亦得依職權調查證
    據，但限於維護公平正義或對被告之利益有重大關係之事項
    為限，修正刑事訴訟法第163條第1、2項定有明文。故法院
    固得依職權調查證據，但並無蒐集證據之義務。蒐集證據乃
    檢察官或自訴人之職責，事實審法院應以調查證據為其主要
    職責，其調查之範圍，亦以審判中所存在之一切證據為限，
    案內不存在之證據，即不得責令法院為發現真實，應依職權
    從各方面蒐集證據（最高法院91年度臺上字第5846號判決可
    資參照）。又按施用毒品者，其所稱向某人購買之供述，須
    補強證據以擔保其供述之真實性。良以施用毒品者其供述之
    憑信性本不及於一般人，況施用毒品者其供出來源，因而破
    獲者，法律復規定得減輕其刑，其有為偵查機關誘導、或為
    邀輕典而為不實之陳述之可能，其供述之真實性自有合理之
    懷疑。施用毒品者關於其向某人購買毒品之供述，必須補強
    證據佐證，以擔保其供述之真實性，俾貫澈刑事訴訟無罪推
    定及嚴格證明之基本原則。又關於毒品施用者其所稱向某人
    購買毒品之供述，必須補強證據佐證，係指毒品購買者之供
    述縱使並無瑕疵，仍須補強證據佐證而言，以擔保其供述之
    真實性。該所謂補強證據，必須與施用毒品者關於相關毒品
    交易之供述，具有相當程度之關聯性，且足使一般人對於施
    用毒品者之供述無合理之懷疑存在，而得確信其為真實，始
    足當之，最高法院96年度台上字第1029號判決可資參酌。
  (三)經訊被告堅決否認此部分犯行，辯稱：伊沒有販賣毒品予各
    該人等。經查：
  1.如附表二編號1之被告販賣第一級毒品海洛因未遂之犯行，
    不但證人曾智泓於原審翻稱其未向被告購買海洛因，且證人
    曾智泓於98年7月15日晚間10時8分16秒，以其所使用之0000
    000000門號行動電話撥予被告所使用0000000000門號行動電
    話，曾智泓稱「要跟你拿」，被告問曾智泓在何處，曾智泓
    稱其在其家旁邊買雞排，曾智泓問被告「你在哪裡、在哪裡
    見面」，被告稱「我在鄉下，可能要一下子，因為我也要去
    處理，不然我回來打給你，打這支會通嗎？」曾智泓稱「會
    呀，不會很久吧」，而被告於該日晚間10時39分38秒，以00
    00000000行動電話門號撥予曾智泓之0000000000行動電話門
    號，被告稱「我沒有車，看你有沒有辦法」，曾智泓稱「我
    出來要去桃園（市），剛上高速公路，不然等我回來再打給
    你」，依上開電話通話內容綜合以觀，雙方均未談及毒品之
    種類、數量、價金等交易毒品相關事項，可見被告雖曾接獲
    曾智泓上開購買海洛因之電話要約，然尚未達成交易毒品海
    洛因之合意，自難認被告龍賢治有於附表二編號1所載之時
    、地販賣第一級毒品海洛因予曾智泓未遂之事實。
  2.如附表二編號2之犯行，證人游紹浦於原審時證稱伊施用的
    第一級、第二級毒品來源都是葉時榮，不包含被告，98年4
    月19日晚間9時50分15秒之通聯譯文中其所稱「我要1個81，
    星期三前清」是請被告幫伊拿安非他命，1個81是指2000元
    ，星期三前清，就是星期三前會付清，然該次伊未拿到，其
    好幾次向被告龍賢治拿毒品，實際上均沒有拿到過等語（見
    原審卷一第218至220頁反面），又觀之被告龍賢治與證人游
    紹浦於98年4月19日晚間9時50分15秒以其0000000000門號撥
    予被告之0000000000門號之通訊監聽譯文，僅記載「我要一
    個八一，星期三前清」，因上開通聯譯文內容雖提及類似有
    關二人欲交易毒品之黑話或術語，但未顯示被告已予允諾，
    是該通通訊譯文譯文尚未足作為被告有犯如附表二編號2犯
    行之補強證據。
  3.如附表二編號3之犯行，證人歐德騏雖於警詢時證稱98年7月
    11日上午9時14分11秒起至9時44分20秒止共三通伊之000000
    0000行動電話門號與被告之0000000000行動電話門號之通聯
    譯文是伊要購買安非他命，伊向被告買1包1,000元，購買時
    間是於98年7月11日上午9時32分許與被告通完話後約半小時
    在新屋鄉大坡農業改良場旁邊，被告親將安非他命1包賣給
    伊等語，又於98年8月27日偵訊時同證以上開各語，惟於原
    審中翻異前供證稱：其沒有向被告龍賢治購買毒品，並稱其
    於原審時所述為真實，其在偵查中所證為虛偽，其知道偽證
    之罪責，並承認偵訊時作偽證通聯譯文中所稱「有1張嗎？
    」是指被告在其作偵訊筆錄前5個月有向其借3,000元，該次
    通聯中被告只還1,000元等語（見原審卷第221至222頁），
    又證人歐德騏於98年7月11日上午9時14分11秒以其之000000
    0000行動電話門號撥予被告之0000000000行動電話門號，歐
    德騏問「有1張嗎？」，被告稱「有」，歐德騏稱「你現在
    可以到我家嗎？」，被告稱「可以啊」，歐德騏稱「你到我
    家時打電話給我」，被告稱「好」。同日9時32分59秒，歐
    德騏又以上開行動電話門號撥予被告上開行動電話門號，歐
    德騏稱「要過來了嗎？」，被告稱「還沒，你很趕嗎？」，
    歐德騏稱「我直接過去找你」，被告稱「好啊」，歐德騏稱
    「工廠那邊是嗎？」，被告稱「不是，工廠旁邊進來改良場
    進來過了2個路口看左邊，歐德騏稱「改良場左邊那條路是
    嗎？」，被告稱「嗯」，歐德騏稱「好」。被告於同日9時4
    4分20秒以上開行動電話門號撥予歐德騏上開行動電話門號
    ，被告稱「找得到嗎？」，歐德騏稱「我現在第1個十字路
    口」，被告稱「我走去馬路」，歐德騏稱「好」。上開3通
    通聯譯文所顯示，亦無法確認被告龍賢治販賣甲基安非他命
    之地點及數量，自不能僅憑該有關金錢之對話，即遽認被告
    龍賢治有販賣甲基安非他命予歐德騏之情事，而被告亦全然
    否認曾於98年7月11日有販賣安非他命予歐德騏之情，亦無
    從認定被告確有附表二編號3所示之犯行。
  (四)此外復查無其他積極證據足資證明被告有公訴意旨所指之此
    部分犯行，檢察官所起訴被告龍賢治上揭販賣第一級、第二
    級毒品之犯罪事實，依公訴人所舉證據，尚不足以認定被告
    龍賢治有公訴人所指如附表二所示之犯行，不足為被告龍賢
    治附表二部分為有罪之積極證明，惟公訴人認此部分與前揭
    轉讓第二級毒品罪間應予分論併罰，自應為無罪之諭知。
四、原審以被告龍賢治犯罪事證明確，予以論罪科刑，固非無見
    。惟查：本案無其他確切證據足資證明被告就附表一編號1
    、2所示犯行有從中賺取差價或扣取毒品之情形下，依「罪
    證有疑、利於被告」之法理，顯難遽以販賣毒品罪相繩，僅
    得認被告係以原價轉讓甲基安非他命予曾俊軒，原審遽認被
    告所犯均為毒品危害防制條例第4條第2項之販賣第二級毒品
    罪，與法未合。又本件並無證據顯示被告就附表二編號1販
    賣第一級毒品海洛因予曾智泓未遂，及販賣第二級毒品甲基
    安非他命予游紹浦未遂、予歐德騏既遂之行為（詳如前述）
    之行為，原審認定被告龍賢治確有販賣第一級毒品海洛因予
    曾智泓未遂、販賣第二級毒品甲基安非他命游紹浦未遂及販
    賣第二級毒品甲基安非他命歐德騏既遂之犯行，並均予論罪
    科刑，亦有未合；被告龍賢治否認犯罪提起上訴，並非全無
    理由，且原判決關於上開部分既有上揭可議之處，自無可維
    持，應由本院將原判決關於上開犯行部分撤銷，另為適法之
    諭知。就被告轉讓禁藥部分，爰審酌被告明知含有禁藥性質
    之第二級毒品甲基安非他命，有害他人身心健康，為法律所
    禁止持有及轉讓之物，卻無視法令，轉讓上述毒品使他人取
    得俾予施用，戕害他人身心健康，危害社會秩序，及其轉讓
    毒品之動機、目的、數量，復考量其犯後態度及所生之危害
    等一切情狀等一切情狀，分別量處如附表一所示之刑。扣案
    之插有0000000000門號SIM卡之行動電話1支，該行動電話以
    前係插用0000000000門號SIM卡，而0000000000門號SIM卡係
    被告友人之女友交給被告，已據被告陳述明確，是扣案之插
    有0000000000門號SIM卡之行動電話1支（含該SIM卡）係屬
    被告所有，爰依刑法第38條第1項第2款之規定宣告沒收，並
    定其應執行之刑；另就附表二部分為無罪之諭知。
據上論斷，應依刑事訴訟法第369條第1項前段、第364條、第299
條第1項前段、第300條、第301條第1項，藥事法第83條第1項，
刑法第11條前段、第38條第1項第2款、第51條第5款，判決如主
文。
本案經檢察官張秋雲到庭執行職務。
中    華    民    國   100    年    5     月    25    日
                  刑事第十一庭  審判長法  官  許宗和
                                      法  官  趙功恆
                                      法  官  潘進柳
以上正本證明與原本無異。
除無罪部分被告不得上訴外，其餘部分如不服本判決，應於收受
送達後10日內向本院提出上訴書狀，其未敘述上訴之理由者並得
於提起上訴後10日內向本院補提理由書（均須按他造當事人之人
數附繕本）「切勿逕送上級法院」。
                                      書記官  任正人
中    華    民    國   100    年    5     月    25    日
附錄：本案論罪科刑法條全文
藥事法第83條：
明知為偽藥或禁藥，而販賣、供應、調劑、運送、寄藏、牙保、
轉讓或意圖販賣而陳列者，處七年以下有期徒刑，得併科新臺幣
五百萬元以下罰金。
犯前項之罪，因而致人於死者，處七年以上有期徒刑，致重傷者
，處三年以上十二年以下有期徒刑。
因過失犯第一項之罪者，處二年以下有期徒刑、拘役或科新臺幣
三十萬元以下罰金。
第一項之未遂犯罰之。
附表一：被告轉讓第二級毒品甲基安非他命之時間、地點
┌──┬─────┬──────┬───────┬────┐
│編號│時      間│地        點│犯  罪  行  為│所處刑度│
│    │          │            │              │及應沒收│
│    │          │            │              │之物    │
├──┼─────┼──────┼───────┼────┤
│ 1  │98年7月12 │桃園縣新屋鄉│證人曾俊軒以  │有期徒刑│
│    │日晚間7時 │永安村下庄子│0000000000門號│1年，扣 │
│    │16分許    │244 之12號之│電話撥打被告使│案之行動│
│    │          │            │用之0000000000│電話（含│
│    │          │            │門號行動電話聯│00000000│
│    │          │            │絡後，由被告  │42門號  │
│    │          │            │轉讓第二級毒品│SIM卡） │
│    │          │            │甲基安非他命予│1支沒收 │
│    │          │            │證人曾俊軒既遂│。      │
│    │          │            │。            │        │
├──┼─────┼──────┼───────┼────┤
│ 2  │98年7月14 │桃園縣新屋鄉│證人曾俊軒以  │有期徒刑│
│    │日晚間7時 │永安村下庄子│0000000000門號│1年，扣 │
│    │19分許    │244之12號   │電話撥打被告使│案之行動│
│    │          │            │用之0000000000│電話（含│
│    │          │            │門號行動電話聯│00000000│
│    │          │            │絡後，由被告轉│42門號  │
│    │          │            │讓第二級毒品甲│SIM卡） │
│    │          │            │基安非他命予證│1支沒收 │
│    │          │            │人曾俊軒既遂。│。      │
└──┴─────┴──────┴───────┴────┘
附表二、被告被訴販賣第一級毒品、第二級毒品之時間、地點
┌──┬─────┬──────┬────┬───────┐
│編號│時      間│地        點│金    額│犯  罪  行  為│
├──┼─────┼──────┼────┼───────┤
│ 1  │98年7月15 │桃園縣新屋鄉│新臺幣（│被告以其使用之│
│    │日晚間10時│永安村5鄰下 │下同）  │0000000000號行│
│    │39分      │庄子149之4號│1000元  │動電話與證人曾│
│    │          │            │        │智泓使用098371│
│    │          │            │        │3220號行動電話│
│    │          │            │        │聯絡後，由被告│
│    │          │            │        │販賣1000元之海│
│    │          │            │        │洛因予證人曾智│
│    │          │            │        │泓而未遂。    │
├──┼─────┼──────┼────┼───────┤
│ 2  │98年4月19 │桃園縣新屋鄉│2000元  │證人游紹浦持葉│
│    │日晚間9時 │永安村下庄子│        │時榮申辦之0916│
│    │許        │153之1號    │        │776845號行動電│
│    │          │            │        │話撥打被告使用│
│    │          │            │        │0000000000號之│
│    │          │            │        │行動電話聯絡後│
│    │          │            │        │，由被告販賣20│
│    │          │            │        │00元之第二級毒│
│    │          │            │        │品甲基安非他命│
│    │          │            │        │予證人游紹浦未│
│    │          │            │        │遂。          │
├──┼─────┼──────┼────┼───────┤
│ 3  │98年7月11 │桃園縣新屋鄉│1000元  │證人歐德騏以09│
│    │日上午9時 │大波村農業改│        │00000000號行動│
│    │許        │良場附近某處│        │電話撥打被告  │
│    │          │            │        │使用0000000000│
│    │          │            │        │號之行動電話聯│
│    │          │            │        │絡後，由被告販│
│    │          │            │        │賣1000元之第二│
│    │          │            │        │級毒品甲基安非│
│    │          │            │        │他命予證人歐德│
│    │          │            │        │騏。          │
└──┴─────┴──────┴────┴───────┘